臺北高等行政法院簡易判決　　　　　　　　　　　　　九十三年度簡字第八六八號
　　　　　　　　　　　　　　　.
　　原　　　告　何再榮即侲昕工程行
　　訴訟代理人　乙○○
　　被　　　告　行政院勞工委員會
　　代　表　人　陳菊（主任委員）
　　訴訟代理人　丙○○
　　　　　　　　甲○○
右當事人間因勞保事件，原告不服行政院中華民國九十二年七月二十八日院臺訴字第
○九二○○八七六四○號訴願決定，提起行政訴訟。本院判決如左：
　　主  文
原告之訴駁回。
訴訟費用由原告負擔。
　　事  實
一、事實概要：緣臺北市政府勞工局勞動檢查處於辦理勞工鄭智仁職業災害申訴案件
    時，查獲原告未為鄭智仁申報參加勞工保險，移由勞工保險局（以下稱勞保局）
    調查結果，發現原告未於其員工鄭智仁、盧朝郁、翁慶宗、許煌昌、許清忠、林
    枝龍、江聰智、李阿財、潘端榮、蘇政茂、余明章、王正民、蔡金塗、曾乾德、
    李央堡、張家煌等十六人在職期間，暨李木富、陳有平、許松雄、李國隆、楊論
    賢、曾文生、林東和、李煥章、王榮顯、闕正雄、黃俊亮、黃俊智、陳啟文、沈
    名峰、陳孝銘、林文忠、游正良、林泉勝、林洋華、張富星、黃奕龍等二十一人
    到職當日申報參加勞工保險，被告以原告違反行為時勞工保險條例第十一條規定
    ，乃依同條例第七十二條第一項前段規定，以民國（下同）九十二年一月二十八
    日勞局承字第○九二○一○一六六三○號函（下稱原處分）處原告應負擔保險費
    金額二倍之罰鍰新臺幣（下同）一○五、九九八元。原告不服，提起訴願，嗣經
    行政院訴願決定駁回，遂提起本件行政訴訟。
二、兩造聲明：
　(一)原告聲明求為判決：訴願決定及原處分均撤銷。
　(二)被告聲明求為判決：如主文所示。
三、兩造之爭點：
　(一)原告主張之理由：
  　訴外人捷祿機械工程有限公司（下稱捷祿公司）行政副總李輝城，臺北市政府勞
    工局勞動檢查處九十一年十一月十六日製作之談話紀錄中亦稱，為方便管理，勞
    工保險費確實交由該公司辦理加保，但勞工保險及全民健康保險費由原告支付等
    語，若不是其員工，何需方便管理，在在證實原告非蓄意不參加勞工保險，且也
    將此筆保費交由捷祿公司，辦理加保，並無逃漏保險費之嫌疑，因原告對勞工保
    險細節不甚了解，而造成不必要之疏失，盼能從寬處理。
　(二)被告主張之理由：
  　1.按「年滿十五歲以上，六十歲以下之受僱於僱用五人以上公司、行號之員工，
      應以其雇主或所屬團體或所屬機構為投保單位，全部參加勞工保險為被保險人
      。」「符合第六條規定之勞工，各投保單位應於其所屬勞工到職、入會、到訓
      、離職、退會、結訓之當日，列表通知保險人；其保險效力之開始或停止，均
      自應為通知之當日起算。但投保單位非於勞工到職、入會、到訓之當日列表通
      知保險人者，除依本條例第七十二條規定處罰外，其保險效力之開始，均自通
      知之翌日起算。」「投保單位不依本條例之規定辦理投保手續者，按自僱用之
      日起，至參加保險之日止應負擔之保險費金額，處以二倍罰鍰。」為勞工保險
      條例第六條第一項第二款、第十一條及第七十二條第一項前段所規定。
    2.本案經被告所屬勞保局派員調查結果，原告於九十一年五月二十七日僱用員工
      滿五人，惟未依規定於所屬員工鄭智仁君等三十七人到職當日及在職期間申報
      參加勞工保險，被告乃依前揭條例第七十二條第一項規定處以罰鍰一○五、九
      九八元。原告雖初訴稱，鄭智仁等三十七人非其所屬員工，而係捷祿公司委託
      代找之工人云云。惟據原告出具之員工名冊，詳載盧朝郁等三十六人之到職日
      期及退職日期，已顯示該等人員為其所僱用，至鄭智仁雖不在上開名冊中，惟
      據原告出具之說明書，鄭智仁係九十一年八月十二日到職，其支付鄭智仁九十
      一年八月至十月薪資，該公司係承攬捷祿公司之電焊工程，由捷祿公司代為加
      保，但保費皆由其向該公司請領之工程款中支付；捷祿公司行政副總李輝城於
      臺北市勞動檢查處九十一年十一月十六日製作之談話紀錄中亦稱，鄭智仁不是
      其員工，為方便管理，由該公司替鄭智仁加保，但勞工保險及全民健康保險費
      由原告支付等語，故鄭智仁等三十七人為其所屬員工至為明確。又勞工保險係
      為強制保險，並採申報制度，凡符合勞工保險條例第六條規定之勞工，其投保
      單位即應於勞工到職之當日為其申報參加勞工保險。本案原告既未於上開人員
      到職之日或在職之日申報參加勞工保險，被告依前揭條例第七十二條第一項規
      定處以罰鍰，依法並無不合。
　　理  由
一、按「年滿十五歲以上，六十歲以下之受僱於僱用五人以上公司、行號之員工，應
    以其雇主或所屬團體或所屬機構為投保單位，全部參加勞工保險為被保險人。」
    「符合第六條規定之勞工，各投保單位應於其所屬勞工到職、入會、到訓、離職
    、退會、結訓之當日，列表通知保險人；其保險效力之開始或停止，均自應為通
    知之當日起算。但投保單位非於勞工到職、入會、到訓之當日列表通知保險人者
    ，除依本條例第七十二條規定處罰外，其保險效力之開始，均自通知之翌日起算
    。」「投保單位不依本條例之規定辦理投保手續者，按自僱用之日起，至參加保
    險之日止應負擔之保險費金額，處以二倍罰鍰。」勞工保險條例第六條第一項第
    二款、第十一條及第七十二條第一項前段分別定有明文。
二、本件兩造不爭之原告係附表明細表所列三十七名勞工之雇主，未以原告為投保單
    位為其中鄭智仁、盧朝郁、翁慶宗、許煌昌、許清忠、林枝龍、江聰智、李阿財
    、潘端榮、蘇政茂、余明章、王正民、蔡金塗、曾乾德、李央堡、張家煌等十六
    人在職期間加保，又未於李木富、陳有平、許松雄、李國隆、楊論賢、曾文生、
    林東和、李煥章、王榮顯、闕正雄、黃俊亮、黃俊智、陳啟文、沈名峰、陳孝銘
    、林文忠、游正良、林泉勝、林洋華、張富星、黃奕龍等二十一人於到職當日申
    報加保，其應加保之起訖日期、應申報投保薪資均詳如明細表所示等情，並有原
    告員工名冊、台北市政府勞工局勞動檢查處受理市民口頭請辦申訴事項紀錄表、
    談話紀錄、附於原處分卷可稽，堪信為真實。是被告抗辯原告未依勞工保險條例
    之規定為該三十七名員工辦理投保手續一節，為可採。從而，被告按上開員工自
    僱用之日起，至參加保險之日止應負擔之保險費金額五二、九九九元（詳如附表
    所示），處以二倍之罰鍰即一○五、九九八元，於法有據。原告主張希望被告能
    從輕處罰云云，惟依前揭勞工保險條例第七十二條第一項前段係規定「按自僱用
    之日起，至參加保險之日止應負擔之保險費金額，處以二倍罰鍰」，被告並無裁
    量之權限，原告之主張，尚非可採。
三、綜上所述，原處分認事用法均無違誤，訴願決定遞予維持，亦無不合，原告訴請
    撤銷，為無理由，應予駁回。
據上論結，本件原告之訴為無理由，爰依行政訴訟法第九十八條第三項前段，判決如
主文。
中　　華　　民　　國　　九十三　　　年　　　八　　　　月　　二十七　　　日
                 臺 北 高 等 行 政 法 院   第 四 庭
                                         法  官　王　碧　芳
本件以訴訟事件所涉及之法律見解具有原則性者為限，始得於本判決送達後二十日內
向本院提出上訴狀並表明上訴理由，如已於本判決宣示後送達前提起上訴者，應於判
決送達後二十日內補具上訴理由（均按他造人數附繕本），且經最高行政法院許可後
方得上訴。
中　　　華　　　民　　　國　　九十三　　年　　　八　　　月　　二十七　　日
                                         法院書記官 鄭 聚 恩
